【裁判字號】    92,判,1516
【裁判日期】    921106
【裁判案由】    綜合所得稅
【裁判全文】
最  高  行  政  法  院  判  決                  九十二年度判字第一五一六號
    再 審原 告  甲  ○
                乙○○
                丙○○
    再 審被 告  財政部臺灣省南區國稅局
    代  表  人  朱正雄
右當事人間因綜合所得稅事件，再審原告對於中華民國九十一年八月二十九日本院九
十一年度判字第一五七六號判決，就一般收入部分提起再審之訴。本院判決如左：
    主  文
再審之訴駁回。
再審訴訟費用由再審原告負擔。
    理  由
緣再審原告等合夥設立忠義中醫醫院，該醫院民國（以下同）八十四年度申報收入總
額新台幣（下同）一四、八四七、四八四元，費用總額一五、三○七、五七八元，全
年所得額為虧損四六○、○九四元。再審被告初查核定該醫院當年度收入總額為一六
、八六一、一六八元，費用總額為一四、○七五、七○六元，全年所得額為二、七八
五、四六二元，並按盈餘比例各三分之一分別核定再審原告等之執行業務所得額各九
二八、四八七元，併課當年度綜合所得稅。再審原告等不服，申經復查結果，除各准
予追減執行業務所得四八五、一五九元外，其餘未准變更。再審原告等復就藥品材料
費及一般收入部分，提起訴願、再訴願，案經再訴願決定：「原決定及原處分關於公
保掛號費收入部分均撤銷由原處分機關另為適法之處分。其餘部分之再訴願駁回」，
再審原告就駁回部分再提起行政訴訟，經本院九十一年度判字第一五七六號判決（下
稱原判決）駁回，遂以原判決有再審事由，就一般收入部分提起再審之訴。
再審原告起訴意旨略謂：（一）足以影響於判決之重要證物漏未斟酌者：再審原告申
報該醫院八十年度執行業務所得收入明細之掛號費收入人次包括公保二、五九三人次
及健保三八、七九二人次，為再審被告復查決定所確認，核與各月份及全年掛號費就
診明細表相符。且經重核復查決定核認該醫院公保掛號費收入為每人次三十元，可證
明調查紀錄表掛號費收入欄填列單價三十元係為公保等掛號單價，相對人次二、五九
三人次即為公保等掛號人次，另該醫院之一般門診包括學生團體保險及自費門診，依
例是不另收掛號費，故臺灣人壽保險股份有限公司學生團體保險顏義明醫療費用明細
單，並無掛號費之記載，又八十四年度調查記錄表並未填報一般門診之掛號費，再審
被告核算一般門診掛號費收入每人次三十元，顯與事實不符，既不收掛號費，相對之
掛號人次即非一般門診就診人次。原審對卷附八十四年度收入明細表、復查決定書理
由第六項摘錄、復查申請附件六之八十四年度收入明細、重核復查決定書、臺灣人壽
保險股份有限公司學生團體保險醫療費用明細單及調查紀錄表等重要證據漏未斟酌，
逕予判決駁回，殊難甘服。（二）適用法規顯有錯誤者：再審被告以「非健保」一至
九月份掛號人次推計全年三、六八六人次，每人診療收入二○○元及掛號費三十元，
合計每人二三○元，推計一般收入八四七、六七八元，有違司法院釋字第二一八號解
釋意旨，因八十三年度訪調查記錄表填報每日門診三人次、收入約七五○元，八十四
年度核定每日一四、五人次、收入約三、三五○元，兩個年度核定之每日一般門診人
數相差約四倍，與事實不符，且八十四年四月一日全民健康保險開辦後，少有一般門
診收入，再審被告認定全年各月每日均有此項收入，核與經驗法則不符。（三）發現
得使用之證物未經斟酌者：依據八十三年度、八十四年度及八十五年度該醫院填報之
調查記錄表，一般門診均無掛號費之記載，故八十四年度填報「非健保」人次及單價
，非指一般門診。且八十四年度結算核報一般收入達八四七、六九七元，每日約有一
四．五六人次，與八十三、八十五年度相較突然劇增，顯有矛盾而與事實不符。再審
被告於復查、訴願、再訴願、行政訴訟均主張八十四年度一般門診有收取掛號費每人
次三十元，此與該年度其中調查記錄表核定情形不符，再審原告再提此項新證據，聲
請再審。另具補正狀略謂：再審被告未參酌八十三年度調查記錄核定情形，亦未對八
十四年度調查記錄表核定情況詳加審酌，逕即臆測作成違法課稅處分，顯然違背經驗
法則及論理法則。又再審被告辯稱一般門診掛號費收入已計入一般收入之論點與事實
不符，亦與原先之認定互相矛盾；況再審原告已將公保掛號費申報為收入，再審被告
復依據公保掛號人次認定為一般門診人次核課一般收入，顯然重複課稅。縱再審原告
前後說詞略有差異，但原始之申報數零與最後之主張仍然一致，再審被告如認該部分
有核課之必要，當應另案確實調查，原審以「前後主張不一」作為調整一般門診收入
之證據，有違證據法則等語。
再審被告答辯意旨略謂：再審原告主張再審被告於復查時即確認其一般門診及學生保
險就診人次並未收取掛號費乙節，查再審被告復查決定業將非學生保險之一般門診掛
號收入計入一般收入，再審原告所稱顯為曲解。次查再審就各次訪調查記錄表等資料
詳酌以為判決，再審原告所稱原審就足以影響於判決之重要證物漏未斟酌及發現得使
用之證物未經斟酌等節，洵不足採；至稱違反推計課稅應依經驗法則乙節，再審被告
據訪調查紀錄表再審原告自行填列人次、掛號費及診察費收入，依執業天數計算其一
般門診收入，系爭門診收入業參據再審原告填報資料，審酌相關因素計算，已符合司
法院釋字第二一八號解釋意旨，且再審原告主張學生保險外之一般收入為○元，與各
年度訪調查紀錄自行填列資料及核定情形亦不相符。綜上，再審原告提示之理由及證
據，業經原判決論斷未予採取，且原判決適用法規並無錯誤，是依行政法院四十一年
裁字第一號及四十七年裁字第七十號判例，自不足復援之為再審之原因等語。
原判決係以：再審原告本期申報學生保險四六、五六○元，經再審被告按學生保險資
料核定學生保險收入為六二、九八○元，及依訪查紀錄核定一般收入為八四七、六七
八元，核定再審原告本期一般收入為九一○、六五八元，再審原告復查主張學生保險
為五二、○○○元，一般門診平均每日五○○元、執業日數三二四天，計一六二、○
○○元，共計本期一般收入（包括學保）為二一四、○○○元。惟訴願、再訴願及行
政訴訟，卻又主張除學保外一般收入為零；又基本表內填載其他收入一五八、○○○
元。再審原告訴稱本期一、二月勞保遭停辦三月份公保遭停辦，四月份起全民健保、
一般收入為零。究竟再審原告一般收入係為多少，再審原告前後主張不一。是再審被
告依調查紀錄表所載，截至調查日八十四年九月三十日，再審原告負責人甲○自行填
報調查紀錄表內「一般收入資料明細」一欄所載非健保人數為二、五九三人，並經甲
○簽章於調查表確認在案，有訪調查附卷可稽。再審被告以該期間平均每日就診人數
乘上該院執業日數，並按一般收入每人二○○元及掛號費三○元，核計該部分一般收
入為八四七、六七八元，依法並無不合等詞，駁回再審原告前訴訟程序之訴，經核並
無不合。
按當事人對於本院判決提起再審之訴，必須具有行政訴訟法第二百七十三條第一項所
列各款情形之一者，始得為之。而該條第一項第一款所謂「適用法規顯有錯誤者」，
係指原判決所適用之法規與該案應適用之現行法規相違背，或與解釋判例有所牴觸者
而言。同條項第十三款所謂「發見未經斟酌之證物」，係指該項證物未經斟酌，且在
前訴訟程序中不知有此，現始知之者而言。同條項第十四款所謂「原判決就足以影響
於判決之重要證物漏未斟酌者」，係指足以影響判決基礎之重要證物，雖在前訴訟程
序業已提出，然未經原判決加以斟酌者而言。若縱經斟酌亦不足以影響原判決之內容
，即與該款規定之要件不符。本件再審原告對原判決提起再審之訴，理由詳如前述。
惟查其所舉「八十四年度收入明細表」及復查申請附件六之「八十四年度收入明細」
，均係再審原告自行編製，與所得稅法規定有關證明所得之帳簿、文據不相符合；況
其中掛號費收入所載二、○一七、三九○元，經再審被告重核為二、○六九、二五○
元，學生保險收入所載四六、五六○元，亦經重核為六二、九八○元，且漏報一般門
診收入，是以再審原告所舉明細表及明細均有不實，無從據為核定該年度執行業務所
得之基礎。另再審被告八十七年七月二十二日復查決定書理由第六項，核定中央信託
局特約掛號費收入為二、五九三人次、每人次單價五十元；而再審被告八十八年十二
月十五日（重核）復查決定書理由第三項，核定公保掛號費收入為一、四六四加七、
二七六共八、七四○人次、每人次單價三十元；與八十四年執行業務狀況調查紀錄表
中，掛號費收入項下所載「非健保」為二、五九三人次、每人次單價三十元，相互並
不合。再審意旨摭拾復查決定所核「人次」，及重核復查決定所核「單價」，相互
併湊，主張上開調查紀錄表填報「非健保」即為公保等掛號費收入，顯屬無據。又再
審原告於再審起訴狀壹之一項下，陳明其患者類別計有：勞保、公保、學生特約保險
、全民健保及其他一般門診等語，足見學生特約保險與一般門診，二者有間。其所舉
「臺灣人壽保險股份有限公司學生團體保險醫療費用明細單」，固無掛號費之記載，
惟尚難據以推斷一般門診亦不另收掛號費。是則上開證物縱經斟酌亦不足以影響原判
決之內容，要與前揭條項十四款所稱「原判決就足以影響於判決之重要證物漏未斟酌
」之要件不相符合。次查再審被告依再審原告負責人甲○填載並簽章之前開調查紀錄
表所載，截至八十四年九月三十日調查日止，非健保人數為二、五九三人，以該期間
平均每日就診人數乘以執業日數，並按一般門診收入每人二百元及掛號費三十元，核
計該部分收入，乃本於經驗法則，且客觀、合理，與司法院釋字第二一八號解釋意旨
，並無違悖。再審意旨空言主張八十三年度與八十四年度一般門診人數相差約四倍，
與事實不符，全民健保開辦後，少有一般門診收入，再審被告之認定，與經驗法則有
違等語，核與「適用法規顯有錯誤」之再審要件亦不相符。再查再審原告提出八十三
、八十四、八十五年度忠義中醫醫院之調查紀錄表，均係該醫院填載，加蓋該醫院或
負責人甲○印章，送交再審被告。憑以核計各該年度收入總額。上開證物在前訴訟程
序時業已存在，且非再審原告所不知或不能利用，按諸首揭說明，均不合於「發見未
經斟酌之證物」之法定要件。至於再審原告所提補正狀，並未表明再審事由，核與行
政訴訟法第二百七十七條第一項第四款之規定不符。綜上所述，再審原告所訴各節，
均無足取，其再審之訴為無理由，應予駁回。
據上論結，本件再審之訴為無理由，爰依行政訴訟法第二百七十八條第二項、第二百
八十一條、第九十八條第三項前段，判決如主文。
中    華    民    國    九十二      年      十一      月      六        日
                    最 高 行 政 法 院  第 四 庭
                                審 判 長 法  官      廖  政  雄
                                         法  官      趙  永  康
                                         法  官      林  清  祥
                                         法  官      鍾  耀  光
                                         法  官      姜  仁  脩
右  正  本  證  明  與  原  本  無  異
                                         法院書記官  張  雅  琴
中    華    民    國    九十二      年      十一      月      七        日


司法院資訊處製作；財團法人民間司法改革基金會備份。
